【裁判字號】    98,交聲,166
【裁判日期】    980709
【裁判案由】    違反道路交通管理處罰條例聲明異議
【裁判全文】
臺灣苗栗地方法院交通事件裁定         98年度交聲字第166號
原處分機關  交通部公路總局新竹區監理所苗栗監理站
異  議  人
即受處分人  甲○○
上列異議人即受處分人因違反道路交通管理處罰條例案件，對於
交通部公路總局新竹區監理所苗栗監理站於民國98年6 月4 日所
為之竹監苗字第裁54-F00000000號處分（原舉發案號：苗縣警交
字第F00000000 號）聲明異議，本院裁定如下：
    主  文
異議駁回。
    理  由
一、按汽車駕駛人，駕駛汽車經測試檢定酒精濃度超過規定標準
    者，處新臺幣（下同）15,000元以上60,000元以下罰鍰，並
    當場移置保管該汽車及吊扣其駕駛執照1 年，道路交通管理
    處罰條例第35條第1 項第1 款定有明文。又汽車駕駛人，有
    道路交通管理處罰條例第35條第1 項規定之情形者，應接受
    道路交通安全講習，同條例第24條第1 項第2 款亦定有明文
    。而汽車駕駛人飲用酒類或其他類似物後，吐氣所含酒精濃
    度超過每公升0.25毫克或血液中酒精濃度超過百分之0.05以
    上者，不得駕車，道路交通安全規則第114 條第2 款規定甚
    明。
二、原處分意旨略以：異議人即受處分人甲○○於民國98年6 月
    3 日22時17分許，駕駛車牌號碼3050-FU 號自用小客車行經
    苗栗縣頭份鎮○○路與八德一路口處，為苗栗縣警察局頭份
    分局尖山派出所員警舉發「酒後駕車經酒測值為0.46MG/L，
    超過標準值」違規，原處分機關乃依道路交通管理處罰條例
    第35條第1 項第1 款、第24條第1 項第2 款（裁決書漏引）
    暨違反道路交通管理事件統一裁罰標準及處理細則第41條第
    4 項規定，於98年6 月4 日裁處異議人罰鍰新臺幣（下同）
    34,500元、吊扣駕駛執照12個月及施以道安講習，原處分並
    無不法等語。
三、異議意旨略以：異議人於98年6 月3 日晚上至苗栗縣竹南鎮
    ○○街朋友家喝了2 碗雞酒，隨後即返回頭份鎮○○路家中
    ，行車約5 分鐘，在頭份鎮○○路及八德一路口遇員警臨檢
    及進行酒測，並無給予礦泉水漱口及等候15分鐘，為此向法
    院聲明異議，請求撤銷原處分等語。
四、經查：
（一）異議人於98年6 月3 日22時17分許，駕駛車牌號碼3050-F
      U 號自用小客車行經苗栗縣頭份鎮○○路與八德一路口處
      ，為警掣單舉發「酒後駕車經酒測值為0.46MG/L，超過標
      準值」乙節，有苗栗縣警察局苗縣警交字第F00000000 號
      舉發違反道路交通管理事件通知單、裁決書、送達證書等
      各1 份在卷可稽。
（二）次按警察人員於執行酒精濃度測試時，於測量前應先告知
      並確定受測者已飲酒結束15分鐘以上或提供礦泉水給受測
      者漱口，避免口腔殘存酒精，固為取締酒後駕車程序注意
      事項第1 項第2 款所明定，然此規定之目的乃在於避免甫
      飲酒完畢後可能因口腔內仍有含酒精成分之物品殘留，致
      影響檢測結果，故要求有15分鐘之間隔使受測者可將該酒
      精殘留物自然吞嚥，或在飲酒結束未滿15分鐘之情況下，
      提供礦泉水使受測者以漱口之方式將該酒精殘留物加速吞
      嚥。倘若受測者確已飲酒結束超過15分鐘，實施酒測前自
      無再預留15分鐘間隔，或提供礦泉水讓受測者漱口之必要
      甚明。查異議人在當天晚上下班後，約7 點半、8 點到朋
      友家餐敘，並喝了2 碗雞酒，喝完雞酒約晚上9 點半到10
      點左右，即駕車離去；行車至警察攔停，約為5 分鐘，從
      警察攔停，到吹氣測試，約經8 到10分鐘等情，業據異議
      人於本院調查時自承在卷（見本院98年6 月24日訊問筆錄
      ），而執勤員警實施酒精濃度測試之時間係為當日晚間10
      時17分，此有酒精濃度測試單影本1 紙在卷可憑（見本院
      卷第8 頁）。是以，參照上開異議人供述飲酒結束之時間
      可知，異議人為警攔停實施酒測時，已逾飲酒後15分鐘；
      依上所述，員警對異議人實施酒測時，客觀上已足以排除
      異議人口中仍有酒精殘留之情形，所得酒精濃度數值自得
      採為本件裁罰之依據。另按汽車駕駛人飲用酒類或其他類
      似物後，其吐氣所含酒精濃度超過每公升0.25毫克，或血
      液中酒精濃度超過百分之0.05以上者，不得駕車，道路交
      通安全規則第114 條第2 款定有明文。由上開規定以觀，
      法令規定限制汽車駕駛人飲用過量者並不以酒類為限，凡
      含有酒精成分之其他類似物亦包含在內，故汽車駕駛人如
      服用酒類以外其他含有酒精成分之類似物品，經測試檢定
      酒精濃度超過規定標準者，仍屬違規行為無疑。本件異議
      人於前揭時、地經警方以呼氣酒精測試器測試檢定結果，
      其酒精濃度已超過規定標準，縱使該結果係因異議人服用
      含有酒精成分之類似物即麻油雞雞湯所造成，亦屬違規行
      為無疑，不足資為免責之藉口。
（三）再者，內政部警政署頒訂施行之「警察臨檢作業規定」、
      「取締酒後駕車程序」，性質上屬於作業性行政規則，屬
      於機關內部業務處理方式，目的僅在減低受測之駕駛人疑
      慮或爭執。上開規則雖明定執勤員警在操作酒精測定器測
      量前，應先告知並確認受測者已飲酒結束15分鐘以上或提
      供礦泉水給受測者漱口，俾員警有所遵行，其乃規範員警
      如何進行取締，非用以規範駕駛人。則員警施測時縱有違
      反上開程序，僅應否受內部行政懲處問題，駕駛人尚不得
      據此逕認上開酒測結果有所違誤，法院自得採為違規裁罰
      之依據。（臺灣高等法院97年度交抗字第1992號裁定意旨
      參照）。又人體呼氣酒精濃度代謝速率，空腹飲酒其呼氣
      酒精代謝率為每小時0.058~0.108m g/L，平均為0.084mg/
      L ，食後飲酒其呼氣酒精代謝率為每小時0.05～0.114mg/
      L ，平均為0.075 mg/L一節，有內政部警政署刑事警察局
      89年12月21日（89）刑鑑字第198913號函可資參照。而本
      件異議人於施測前確實有服用酒類，已如前述，則其是否
      僅需於接受酒精濃度測試前喝水漱口，即可使其呼氣後酒
      精濃度從每公升0.46毫克驟降至每公升0.25毫克以下，並
      無任何科學根據可資為憑據。故縱使執勤員警未再讓異議
      人喝水漱口即進行酒測，亦無礙於上揭異議人酒後駕車之
      認定，異議人所為之指摘，經核並無依據。據此，異議人
      有於上述時、地酒後駕車行為，且經合法舉發一事應堪認
      定，本件事證明確，應依法論科。
五、綜上所述，本件異議人確有於前揭時、地經測試檢定其酒精
    濃度超過規定標準而駕車之違規行為，原處分機關依道路交
    通管理處罰條例第35條第1 項第1 款、第24條第1 項第2 款
    （裁決書漏引）之規定及違反道路交通管理事件統一裁罰基
    準表，裁處異議人罰鍰34,500元、吊扣駕駛執照12個月及施
    以道安講習，核無違法或不當之情事，聲明異議意旨僅執前
    詞，任意指摘原處分，並無理由，應予駁回。
六、據上論斷，應依道路交通管理處罰條例第87條第2 項，道路
    交通案件處理辦法第19條，裁定如主文。
中    華    民    國    98    年    7     月    9     日
                  交通法庭  法  官  林 卉 聆
以上正本證明與原本無異。
如不服本裁定應於送達後5 日內向本院提出抗告狀。
                            書記官  楊 慧 萍
中    華    民    國    98    年    7     月    9     日


司法院資訊處製作；財團法人民間司法改革基金會備份。
